最高法院刑事判決                              八十八年度台上字第六九○六號
    上  訴  人  臺灣高等法院臺中分院檢察署檢察官
    被      告  甲○○
右上訴人因被告強盜案件，不服臺灣高等法院臺中分院中華民國八十六年十月二十九
日第二審判決（八十六年度上訴字第一四七八號，起訴案號：臺灣臺中地方法院檢察
署八十六年度偵字第六五四三號），提起上訴，本院判決如左：
    主  文
原判決撤銷，發回臺灣高等法院臺中分院。
    理  由
本件原判決認定上訴人甲○○意圖為自己不法之所有，於民國八十六年三月十六日下
午十時許，在臺中市○○路一八八號陳啟禎經營之全家便利商店內，竊取金門高梁酒
二瓶藏於外套口袋內。因不慎將架上一瓶高梁酒打破，乃由陳啟禎陪同其返家取款賠
償。上訴人借得現金交付陳啟禎轉交櫃台黃欣儀入帳時，黃女將上訴人偷酒之事告知
陳啟禎，陳啟禎立即在店門口約十公尺處追及上訴人欲取回被竊之瓶酒，在拉扯間，
其中一瓶高梁酒自上訴人口袋中落地摔破。陳啟禎欲取回上訴人所竊另一瓶高梁酒時
，上訴人為防護贓物，竟基於傷害之犯意，拾起地上酒瓶碎片揮刺陳啟禎，造成陳啟
禎左側上臂撕裂傷、右小指挫傷（傷害部分未經告訴）等情。因而撤銷第一審判決，
改判仍論處上訴人竊盜，因防護贓物，當場施以強暴，累犯罪刑，固非無見。
惟查最輕本刑為三年以上有期徒刑之案件，於審判中未經選任辯護人者，審判長應指
定公設辯護人為其辯護。依刑事訴訟法應用辯護人之案件或已經指定辯護人之案件，
辯護人未經到庭辯護而逕行審判者，其判決為當然違背法令。刑事訴訟法第四十七條
、第三十一條第一項、第三百七十九條第七款分別定有明文。本件原判決認定上訴人
係犯刑法第三百二十九條之準強盜罪，並依同法第三百二十八條第一項之規定科刑。
查該罪之法定本刑為三年以上十年以下有期徒刑，而上訴人在原審並未選任辯護人，
乃原審竟未依法指定公設辯護人到庭為上訴人辯護，即逕行審判，有原審八十六年十
月二十二日審判筆錄可稽。揆之首揭規定，原判決自屬當然違背法令。又原判決既已
援引刑事訴訟法第三百六十九條第一項前段作為撤銷改判之依據，又再贅引同法第三
百六十九條，亦有違誤。檢察官上訴意旨，執以指摘原判決違法，為有理由，應認原
判決有撤銷發回之原因。原判決不另為不受理諭知部分與發回部分有審判不可分之關
係，應併予發回。
據上論結，應依刑事訴訟法第三百九十七條、第四百零一條，判決如主文。
中      華      民      國    八十八    年     十二     月      二      日
                              最高法院刑事第八庭
                                  審判長法官  吳  雄  銘
                                        法官  池  啟  明
                                        法官  石  木  欽
                                        法官  郭  毓  洲
                                        法官  吳  三  龍
      右正本證明與原本無異
                                              書  記  官
中      華      民      國    八十八    年     十二     月      六      日
